臺灣高等法院刑事裁定
109年度毒抗字第12號
抗  告  人  
即  被  告  許博恩  



上列抗告人因毒品危害防制條例案件，不服臺灣臺北地方法院中
華民國108年12月6日裁定（108年度毒聲字第248號），提起抗告
，本院裁定如下：
    主  文
抗告駁回。                                             
    理  由
一、原裁定意旨略以：抗告人即被告甲○○（下稱被告）基於施用
    第二級毒品之犯意，於民國108 年8 月21日某時，在臺北市
    中山區林森北路某夜店內，以飲用含有第二級毒品甲基安非
    他命成分咖啡包之方式，施用甲基安非他命1 次，業據被告
    於偵訊時坦承不諱，且被告經採集之尿液檢體，送請台灣尖
    端先進生技醫藥股份有限公司檢驗，結果呈甲基安非他命陽
    性反應，有該公司濫用藥物檢驗報告（尿液檢體編號：1083
    05）及原審法院調查保護室少年尿液檢體監管紀錄表在卷可
    稽，堪認被告前開任意性自白與事實相符，其施用第二級毒
    品之犯行應堪認定。又被告前未曾因施用毒品案件經送觀察
    、勒戒，有本院被告前案紀錄表在卷為憑。是被告屬初犯，
    爰依毒品危害防制條例第20條第1項及觀察勒戒處分執行條
    例第3條第1項規定，裁定令被告入勒戒處所觀察、勒戒。
二、抗告意旨略以：被告係初犯目前已自行戒毒，且人在大陸工
    作，況勒戒環境複雜，恐會受影響，請求撤銷原裁定，讓被
    告有改過自新機會云云。
三、經查：
  ㈠被告於偵查中坦承有於上揭時地，施用第二級毒品甲基安非
    他命之事實，且被告於108 年8月23日在原審法院少年保護
    官執行保護管束時，經察覺被告之精神有異，採集被告之尿
    液送鑑定，經台灣尖端先進生技醫藥股份有限公司檢驗結果
    呈甲基安非他命陽性反應，此有該公司濫用藥物檢驗報告（
    尿液檢體編號：108305）及原審法院調查保護室少年尿液檢
    體監管紀錄表在卷可稽，被告施用甲基安非他命之犯行，洵
    堪認定。又被告前未曾因施用毒品案件經送觀察、勒戒，有
    本院被告前案紀錄表在卷為憑。被告初犯本件施用毒品案件
    ，依法應令入勒戒處所施以觀察、勒戒之治療程序，是原審
    詳查後，認被告確有施用第二級毒品之行為，依檢察官聲請
    裁定被告應送勒戒處所觀察、勒戒，於法自無不合。
  ㈡抗告意旨雖以前詞置辯，然查：
  ⒈按「犯第10條之罪者，檢察官應聲請法院裁定，或少年法院
    （地方法院少年法庭）應先裁定，令被告或少年入勒戒處所
    觀察、勒戒，其期間不得逾2 月。」「本法第20條第1 項及
    第23條第2 項之程序，於檢察官先依刑事訴訟法第253 條之
    1 第1 項、第253 條之2 之規定，為附命完成戒癮治療之緩
    起訴處分時，或於少年法院（地方法院少年法庭）認以依少
    年事件處理法程序處理為適當時，不適用之。」毒品危害防
    制條例第20條第1 項、第24條第1 項分別定有明文。是毒品
    危害防制條例所規定之觀察、勒戒處分，其立法意旨在幫助
    施用毒品者戒除毒癮，該處分之性質非為懲戒行為人，而係
    為消滅行為人再次施用毒品之危險性，目的在戒除行為人施
    用毒品之身癮及心癮措施；觀察、勒戒係導入一療程觀念，
    針對行為人將來之危險所為預防、矯治措施之保安處分，以
    達教化與治療之目的，可謂刑罰之補充制度。而毒品危害防
    制條例規定之觀察、勒戒處分係屬強行規定，倘有施用毒品
    之行為，除檢察官審酌個案情形，依同條例第24條第1 項為
    附命完成戒癮治療之緩起訴處分，可排除適用外，凡經檢察
    官聲請，法院僅得依法裁定令入勒戒處所觀察、勒戒，以查
    其是否仍有施用毒品傾向，並據以斷定幫助行為人徹底戒毒
    之方法，法院尚無自由斟酌以其他方式替代之權。
  ⒉本件檢察官經斟酌被告個案情形，認以向法院聲請觀察、勒
    戒始能達成戒癮治療目的，而不為被告緩起訴處分及到指定
    醫療醫院為替代療法之諭知，乃屬檢察官適法職權之行使，
    質言之，對於施用毒品者之戒癮治療方式，係採「緩起訴之
    戒癮治療」與「觀察、勒戒」並行之雙軌模式，至應採取行
    附命完成戒癮治療之緩起訴處分，或向法院聲請裁定觀察、
    勒戒之處遇措施，要屬檢察官之職權，非法院所得干涉。本
    件檢察官未對被告採行附命完成戒癮治療之緩起訴處分，而
    向法院聲請裁定觀察勒戒，程序並無不合。
  ⒊至抗告意旨另稱：被告目前人在大陸工作，且勒戒環境複雜
    ，恐會受影響云云，然依毒品危害防制條例本身所規定之觀
    察、勒戒及強制戒治等保安處分，雖兼具自由刑之性質，卻
    有刑罰不可替代之教化治療作用，且觀察、勒戒既屬用以矯
    治、預防行為人反社會性格，而具社會保安功能之保安處分
    ，當無因行為人之個人或家庭因素而免予執行之理。是抗告
    意旨此部分所稱並無理由。
四、綜上，原審以被告有施用第二級毒品甲基安非他命犯行，事
    證明確，依毒品危害防制條例第20條第1 項及觀察勒戒處分
    執行條例第3 條第1 項規定，裁定將被告應送勒戒處所觀察
    、勒戒，經核其認事用法，並無違誤，被告仍執前詞，提起
    本件抗告，並無理由，應予駁回。
據上論斷，應依刑事訴訟法第412條，裁定如主文。 
中　　華　　民　　國　 109　　年　　1 　　月　　31　　日
                  刑事第四庭    審判長法　官  陳筱珮
                                      法　官  陳玉雲
                                      法　官  邱滋杉
以上正本證明與原本無異。
不得再抗告。
                                      書記官  陳淑婷
中　　華　　民　　國　　109 　年　　2 　　月　　3 　　日